臺灣高等法院臺南分院刑事判決
上　訴　人
即　被　告　甲○○
選任辯護人　黃曜春　律師
上列上訴人因毒品危害防制條例案件，不服臺灣嘉義地方法院93
年度訴字第95號中華民國93年12月2日第一審判決 (起訴案號:臺
灣嘉義地方法院檢察署93年度偵字第811號)，提起上訴，本院判
決如下：
    主  文
上訴駁回。
    事  實
一、甲○○基於意圖營利，以販賣第二級毒品安非他命之犯意，
    利用其所有之門號（0960）285258號（起訴書誤載為000000
    0000號)行動電話1支，作為販賣毒品之聯絡工具，因蔡必智
    （另案經臺灣嘉義地方法院檢察署檢察官向臺灣嘉義地方法
    院聲請觀察、勒戒執行完畢而為不起訴處分）任職財團法人
    天主教聖馬爾定醫院（下稱聖馬爾定醫院）救護車司機需常
    開夜車，為提神而染有毒癮，欲購買第二級毒品安非他命施
    用，遂於民國（下同）93年1月23日下午7時22分 (起訴書誤
    載為下午6時)，以蔡必智所使用之門號（0970）133586號行
    動電話，撥打甲○○上開門號之行動電話1 通，約定由蔡必
    智向甲○○購買第二級毒品安非他命1 包，價格新台幣（下
    同）2000元，並在嘉義市○區○○街「全家便利超商」前交
    易，隨後甲○○依約攜帶上開毒品1 包前往上址，蔡必智則
    交付現金2000元予甲○○，然因其所帶之上開毒品數量僅價
    值1,000元，不足之數量，則約定擇日再補。嗣於93年1月27
    日5時19分、同日20時19分、同日21時41分、48 分，蔡必智
    再以前述門號（0970）133586號行動電話，撥打甲○○上開
    門號之行動電話4通（原判決誤載為5通），向甲○○催討上
    開毒品尚餘之1000元數量，然甲○○向蔡必智稱需再等待，
    迄於93年1月31 日晚間，甲○○即主動以不詳電話號碼撥打
    蔡必智之前開門號行動電話約定補足上開毒品時間，而蔡必
    智因欲駕駛救護車前往台中，即於同下午9時37 分再以前開
    相同門號之行動電話，撥打甲○○上開門號之行動電話1 通
    ，向甲○○稱等明天即93年2月1日回來再說，語畢，旋於同
    日下午9時45分許，甲○○駕駛車牌號碼RU-1437號自用小客
    車，途經嘉義市○區○○路與啟明路口處時，為警查獲並扣
    得甲○○所有中型夾鏈袋15個、小型夾鏈袋201個、現金82,
    200元、電子磅秤1個，及供販賣第二級毒品所用之門號（09
    60）285258號行動電話1支（含晶片1片）暨其藏放於座車內
    之第二級毒品甲基安非他命7小包（驗餘淨重52.38公克）。
二、案經嘉義市警察局第二分局報請台灣嘉義地方法院檢察署檢
    察官偵查起訴。
    理  由
一、訊據上訴人即被告甲○○固坦承於93年1月23日下午7時22分
    許，蔡必智以其所使用之門號（0970）133586號行動電話，
    撥打被告上開門號之行動電話約定在嘉義市○區○○街「全
    家便利超商」前交付價值2,000元之上開毒品1包，蔡必智則
    交付現金2000元予被告，然因被告所攜帶之毒品數量僅價值
    1000元，嗣於93年1月31日下午9時37分，蔡必智再以前開相
    同門號之行動電話，撥打被告上開門號之行動電話1 通，約
    定於翌日再補足上開數量之毒品，旋於同日下午 9時45分許
    ，其駕駛車牌號碼RU─1437號自用小客車，途經嘉義市○區
    ○○路與啟明路口處時，即為警查獲並扣得其所用之門號（
    0960）285258號行動電話一支（含晶片一片）及藏放於座車
    內之第二級毒品甲基安非他命7小包（驗餘淨重52.38公克）
    、中型夾鏈袋15個、小型夾鏈袋 201個、現金82,200元、電
    子磅秤1個等情不諱，惟辯稱:伊未販賣安非他命予蔡必智，
    係蔡必智要伊幫忙代購云云。惟查：
（一）證人蔡必智如何以其所使用之門號（0970）133586號行動
      電話於93年1月23日下午7時22分撥打被告上開門號之行動
      電話，聯絡購買上開毒品之時間、地點、金額，嗣雙方依
      約成交後，因被告所交付之毒品數量不足而約定擇日再補
      ，迄於93年1月31 日晚間，被告即主動以不詳電話號碼撥
      打蔡必智之前開門號行動電話約定補足上開毒品時間，而
      蔡必智因欲駕駛救護車前往台中，乃於同日下午 9時37分
      再以前開相同門號之行動電話，撥打被告上開門號之行動
      電話約定翌日即2月1日再補足，業據證人蔡必智於警詢時
      (見警卷第 9頁反面至第10頁反面)、檢察官偵查中（見偵
      卷第12、13頁）及原審審理時（見原審卷第129至137頁）
      分別證述明確，蔡必智於原審審理時並證稱「（問：製作
      警詢筆錄過程有無被刑求恐嚇？答）無。」、「（問：筆
      錄內容是出於你自由意識陳述？答）。大部分應該都是。
      」等語 (見原審卷第131頁)，核與證人即承辦員警吳家政
      於原審審理時所證：93年2月1日凌晨，已依法逮捕被告至
      派出所，伊有接聽到蔡必智用門號（0970）133586號行動
      電話打給被告所使用之門號（0960）285258號行動電話，
      蔡必智即稱「你欠我的東西怎麼還沒有還我」，伊就在電
      話中與蔡必智約定時間、地點，蔡必智並描述自己之特徵
      係開救護車，要在聖馬爾定醫院急診室見面，伊即於同日
      凌晨 1時15分許，抵達上開地點查獲蔡必智等語（見原審
      卷第125至126頁)相符；並有卷附之前開2門號行動電話電
      信通聯紀錄資料一份（見原審卷第51、54、53頁）及扣案
      之被告所有、供販賣第二級毒品所用之門號(0000)000000
      號行動電話一支可資佐證，堪認證人蔡必智及吳家政此部
      分之證述，均足資採信。
（二）被告雖辯稱：係代證人蔡必智購買而無營利之意圖云云，
      惟證人蔡必智於本院審理中已證述係透過「國良」之男子
      介紹始認識被告，至案發時約有二個月等語（見原審卷第
      242頁)；而徵諸前述之通聯紀錄資料，均係蔡必智因交易
      上開毒品事宜撥打電話予被告，此外，並無被告撥打予蔡
      必智之通話紀錄；復參以蔡必智於警詢時供證伊是於93年
      1月20日晚上在聖馬爾定醫院經綽號阿吉介紹認識等語（
      見警詢卷第10頁），距被查獲之日相隔甚短，是證人吳家
      政證述於接聽蔡必智之上開電話時，蔡必智於約定時間、
      地點後，尚須描述自己之特徵係開救護車等情觀之，被告
      與蔡必智顯然相交不深。然衡諸經驗與論理法則，所謂「
      代向他人購買毒品」，一般均係在購買者無貨源而代買者
      有貨源之情形下為常見，如非二者具有特殊關係或交情，
      一般人鮮少願無代價而多次為他人奔走代買毒品，而本案
      被告與蔡必智顯無何特殊關係或交情，已如前述，被告不
      僅親自交付上開毒品，並承諾再補不足之1000元量之舉，
      顯已悖離常情；且一般施用毒品者互相間所稱之「調貨」
      ，係指需要毒品者，向調貨者稱需要若干數量（或價值）
      之毒品，由調貨者向第三人購入毒品，再以原數量、原價
      格轉讓與需要者，殊無需要2000元之毒品，而先供應1000
      元之毒品，其後再補另1000元之毒品之理，尤與一般「調
      貨」之情形不符。又第二級毒品安非他命為政府嚴刑峻罰
      加以取締查禁之物，來源取得不易，物稀價昂，被告與證
      人蔡必智既無何特殊關係或交情，若其等買賣間無利可圖
      ，則被告縱屬至愚，亦無甘冒被移送法辦之危險，平白從
      事非法販賣之理，則其所販入之價格必較其所出售之價格
      低廉，而從中賺取買賣之差價牟利，是被告應有營利之意
      圖至為灼然。
（三）雖證人蔡必智嗣後於原審93年11月18日審理時證稱「被告
      係代其調毒品，應該沒有賺錢。」云云（見原審卷第 248
      頁），而與其在警詢、偵查時及原審第一次審理時所為證
      詞相左；又證稱「（問：為警查獲時距認識被告多久？答
      )。應該是兩個月」云云（見原審卷第241頁），亦與其在
      警詢時所證不符。惟按被告以外之人於檢察事務官、司法
      警察官或司法警察調查中所為之陳述，與審判中不符時，
      其先前之陳述具有較可信之特別情況，且為證明犯罪事實
      存否所必要者，得為證據，刑事訴訟法第159條之2定有明
      文。查被告是否有賺錢，應以被告主觀上是否有販賣之意
      圖而從轉手毒品中獲取利潤為斷，非以蔡必智之主觀認定
      為據，是縱名為「調貨」而實為「轉賣」亦該當販賣之行
      為甚明（最高法院86年度台上字第7522號判決意旨參照）
      ，又蔡必智前述警詢筆錄係於93年2月1日所為陳述，距案
      發僅十餘日，記憶猶新，參以吳家政所證蔡必智告以其救
      護車特徵等情，蔡必智於警詢中所陳自較符實際情形，故
      蔡必智先前之陳述具有較可信之特別情況，且為證明犯罪
      事實存否所必要者，自得為證據。從而，蔡必智所為該等
      證詞，顯係附和被告辯稱，而屬事後迴護之詞，不足為採
      。
（四）又為警在被告座車內查獲之白色粉末七小包，經內政部警
      政署刑事警察局以呈色試驗法、氣相層析／質譜分析法及
      核磁共振分析法檢驗結果，均係第二級毒品甲基安非他命
      ，驗餘淨重52.38公克，有該局93年4月26日刑鑑字第0930
      079756號鑑驗通知書一紙 (見原審卷第107頁)附卷可憑，
      復有嘉義市警察局第二分局搜索扣押筆錄、扣押物品目錄
      表、查獲照片等在卷足按。是以被告為警查獲時，所持有
      之上開毒品數量非微，顯見被告有充足之毒品來源，可供
      其販賣毒品予蔡必智甚明。
（五）綜右所述，被告所辯係幫蔡必智代購安非他命云云，顯係
      避重就輕之詞，不足採信，本案事證明確，被告販賣第二
      級毒品安非他命之犯行，堪以認定。
二、查安非他命係屬毒品危害防制條例第二條所稱之第二級毒品
    ，被告竟意圖營利，非法販賣第二級毒品，核其所為，係犯
    該條例第4條第2項之販賣第二級毒品罪。其持有毒品之低度
    行為，已為其販賣毒品之高度行為所吸收，不另論罪。
三、原審以被告罪證明確，因予適用毒品危害防制條例第4條第2
    項、第18條第1項前段、第19條第1項（贅引刑法第11條前段
    ）之規定，並審酌被告之品行、國中畢業之智識程度、從事
    水泥工，其漠視毒品對一般國民所具有之危害，無視於毒品
    對於健康之戕害及國家杜絕毒品犯罪之禁令，復販賣毒品予
    他人施用，遺害他人，惡性非輕，且為警查獲之第二級毒品
    甲基安非他命驗後淨重高達52.38 公克，對於國家社會所存
    在之潛在危害甚鉅，犯罪之動機、目的、方法，犯後否認卸
    責之犯後態度不佳、惟僅為本次販賣第二級毒品犯行等一切
    情狀，量處有期徒刑7年2月，併敘明被告因販賣第二級毒品
    安非他命所得共計2000元，業據蔡必智供明在卷，應依毒品
    危害防制條例第19 條第1項之規定宣告沒收，如全部或一部
    不能沒收時，以其財產抵償之（本案犯罪所得既為現金，其
    沒收自不生該條項規定之追徵價額問題，最高法院89年度台
    上字第1211號判決參照）。又扣案門號（0960）285258號行
    動電話一支（含晶片一片），係被告所有供販賣第二級毒品
    安非他命所用之物，應依毒品危害防制條例第19 條第1項規
    定宣告沒收。至扣案之第二級毒品甲基安非他命7 小包，經
    內政部警政署刑事警察局鑑定結果，均係第二級毒品甲基安
    非他命，驗餘淨重52.38公克，係違禁物，依刑法第40 條規
    定得單獨宣告沒收，爰依毒品危害防制條例第18條第1 項前
    段規定沒收銷燬之（最高法院83年度台非字第342 號判決參
    照）。至扣案之中型夾鏈袋15個、小型夾鏈袋201 個、現金
    89200元、電子磅秤1個雖均為被告所有，然無積極證據證明
    係被告供販賣第二級毒品犯罪所用或預備之物及被告因販賣
    第二級毒品之所得，且非違禁物，依主從不可分之原則，自
    無從宣告沒收。本院經核原判決認事用法俱無不合，量刑亦
    稱妥適，被告上訴意旨否認犯罪，指摘原判決不當，非有理
    由，應予駁回。
四、據上論斷，應依刑事訴訟法第368條，判決如主文。
本案經檢察官邱克斌到庭執行職務。
中　　華　　民　　國　　94　　年　　3 　　月　　31　　日
                  刑事第二庭    審判長法　官　葉居正
　　　　　                            法　官　莊俊華
　　　　　                            法　官　高明發
以上正本證明與原本無異。
如不服本判決，應於收受本判決後十日內向本院提出上訴書狀。
其未敘述上訴理由者並得於提起上訴後十日內向本院補提理由書
狀（均須按他造當事人之人數附繕本）「切勿逕送上級法院」。
　　　　　　　　　　　　　　　　　　　書記官　陳淑貞
中　　華　　民　　國　　94　　年　　4 　　月　　1 　　日
附錄法條：
毒品危害防制條例第四條第二項：
製造、運輸、販賣第二級毒品者，處無期徒刑或七年以上有期徒
刑，得併科新台幣七百萬元以下罰金。
